最高法院民事判決　　　　　　　　　　　　　　　九十三年度台上字第二二一一號
　　上　訴　人　Ｇ ○ ○
　　訴訟代理人　朱元宏律師
　　上　訴　人　ｃ ○ ○
　　兼 右一 人
　　法定代理人　Ｙ ○ ○
　　上　訴　人　ａ ○ ○
　　　　　　　　Ｚ ○ ○︵原.
　　　　　　　　ｂ ○ ○
　　　　　　　　Ｕ ○ ○
　　　　　　　　Ｖ ○ ○
　　　　　　　　Ｔ ○ ○︵原.
　　　　　　　　辛 ○ ○
　 　　　　　 　Ｆ ○ ○
　　　　　　　　Ｍ ○ ○
　　　　　　　　Ｋ ○ ○
　　　　　　　　Ｉ ○ ○
　　　　　　　　Ｈ ○ ○
　　　　　　　　Ｌ ○ ○
　　　　　　　　Ｊ ○ ○
　　　　　　　　Ｎ ○ ○
　　　　　　　　庚 ○ ○
　　　　　　　　Ｏ ○ ○
　　　　　　　　玄 ○ ○
　　　　　　　　Ｄ ○ ○︵原.
　　　　　　　　Ｒ ○ ○
　　　　　　　　Ｐ ○ ○
　　　　　　　　壬 ○ ○
　　　　　　　　癸 ○ ○
　　　　　　　　卯 ○ ○
　　兼 右 一人
　　法定代理人　Ｘ ○ ○
　　上　訴　人　巳 ○ ○
　　　　　　　　Ｗ ○ ○
　　　　　　　　午　　○
　　　　　　　　丁 ○ ○
　　　　　　　　戊 ○ ○
　　　　　　　　丙 ○ ○
　　　　　　　　宙○○○
　　　　　　　　宇 ○ ○
　　　　　　　　亥 ○ ○
　　　　　　　　天 ○ ○
　　　　　　　　戌○○○
　　　　　　　　己○○○
　　　　　　　　地 ○ ○
　　　　　　　　申 ○ ○
　　　　　　　　丑 ○ ○
　　　　　　　　子 ○ ○
　　　　　　　　Ｓ○○○
　　　　　　　　酉 ○ ○
　　　　　　　　甲 ○ ○
　　　　　　　　乙 ○ ○
　　　　　　　　辰 ○ ○
　　　　　　　　Ｂ○○○
　　　　　　　　黃 ○ ○
　　　　　　　　Ａ ○ ○
　　　　　　　　Ｅ ○ ○
　　　　　　　　Ｃ ○ ○
　　　　　　　　Ｑ ○ ○
　 被 上訴 人　 寅 ○ ○.
　　　　　　　　未 ○ ○
右當事人間請求分割共有物事件，上訴人對於中華民國九十三年五月四日台灣高等法
院台中分院第二審判決︵九十年度上字第四八六號︶，提起上訴，本院判決如下：
    主  文
原判決廢棄，發回台灣高等法院台中分院。
    理  由
本件為分割共有物之訴，其訴訟標的對於共同訴訟之各人必須合一確定，依民事訴訟
法第五十六條第一款規定，上訴人Ｇ○○上訴之效力，及於同造之ｃ○○、Ｙ○○、
ａ○○、Ｚ○○、ｂ○○︵下稱ｃ○○等五人︶、Ｕ○○、Ｖ○○、Ｔ○○︵下稱Ｕ
○○等三人︶、Ｆ○○、Ｍ○○、Ｋ○○、Ｉ○○、Ｈ○○、Ｌ○○、Ｊ○○︵下稱
Ｆ○○等七人︶、Ｒ○○、Ｐ○○︵下稱Ｒ○○等二人︶、癸○○、卯○○、Ｘ○○
︵下稱癸○○等三人︶、巳○○、Ｗ○○︵下稱巳○○等二人︶、宙○○○、宇○○
、亥○○、天○○、戌○○○、己○○○、地○○、申○○︵下稱宙○○○等八人︶
、丑○○、子○○︵下稱丑○○等二人︶、Ｂ○○○、黃○○、Ａ○○︵下稱Ｂ○○
○等三人︶、Ｅ○○、Ｃ○○、Ｑ○○︵下稱Ｅ○○等三人︶、辛○○、Ｎ○○、庚
○○、Ｏ○○、玄○○、Ｄ○○、壬○○、午○、丁○○、戊○○、丙○○、Ｓ○○
○、酉○○、甲○○、乙○○、辰○○，爰將之併列為上訴人，合先敘明。
次查原審以：坐落台中縣大里市○○○段一七七地號土地，面積六○七六平方公尺，
係兩造共有，應有部分如原判決附表所示，有土地登記簿謄本乙件在卷可稽。上開土
地依現狀並無不能分割之情形，且兩造亦無不分割之約定，因無法協議分割，被上訴
人請求裁判分割，自無不合。查系爭土地，地目為建，屬都市計劃外之鄉村區乙種建
築用地，地形呈不規則形狀，目前除空地及作為既成道路使用外，其上均蓋有屋齡約
一百多年之舊式三合院建物，僅一小部分為其他共有人居住所占用，鄰近土地以住宅
使用為主，位於台中縣大里市○○路樹王活動中心對面，面臨十二公尺寬之樹王路，
而樹王路為大里市通往台中市○區○○○道路之一，交通尚稱便捷。審酌系爭土地上
開狀況，上訴人丑○○等二人、Ｅ○○等三人各陳明在分割後，仍願繼續保持共有，
及原判決附圖一︵下稱附圖一︶編號係道路用地不宜分割等情，認系爭土地依附圖
一所示方法分割為適當。因而將第一審所為分割方法予以廢棄︵第一審另命上訴人ｃ
○○等五人就被繼承人蔡滿理所有之應有部分，上訴人宙○○○等八人就被繼承人游
添成所有之應有部分，上訴人Ｂ○○○等三人就被繼承人劉仁傑所有之應有部分辦理
繼承登記部分，未據上開上訴人聲明不服︶，改判依附圖一所示分割方法為分割，即
附圖一編號１部分面積八十四平方公尺，分歸上訴人ｃ○○等五人及Ｕ○○等三人共
同取得，其中應有部分四分之一由ｃ○○等五人公同共有，餘由Ｕ○○等三人各按應
有部分四分之一取得；編號２部分面積八十三平方公尺，分歸上訴人辛○○取得；編
號３部分面積八十四平方公尺，分歸上訴人Ｆ○○等七人各按應有部分七分之一共同
取得；編號４、５、６、７、８部分面積各七十平方公尺，依序分歸上訴人Ｎ○○、
庚○○、Ｏ○○、玄○○、Ｄ○○取得；編號９部分面積五十六平方公尺，分歸上訴
人Ｒ○○等二人各按應有部二分之一共同取得；編號１０部分面積四十一平方公尺，分
歸上訴人壬○○取得；編號部分面積四十八平方公尺，分歸上訴人癸○○等三人各
按應有部分三分之一共同取得；編號部分面積四十八平方公尺，分歸上訴人巳○○
等二人各按應有部分二分之一共同取得；編號、、、部分面積各四十七平方
公尺，依序分歸上訴人午○、丁○○、戊○○、丙○○取得；編號部分面積五百十
二平方公尺，分歸上訴人宙○○○等八人公同共有；編號部分面積五百六十九平方
公尺，分歸上訴人Ｇ○○取得；編號部分面積二百六十一平方公尺，分歸被上訴人
寅○○取得；編號部分面積一百十八平方公尺，分歸被上訴人未○○取得；編號
部分面積一百四十二平方公尺，分歸上訴人丑○○等二人按應有部分各二分之一保持
共有；編號部分面積一百四十二平方公尺，分歸上訴人Ｓ○○○取得；編號、
、部分面積各一百九十平方公尺，依序分歸上訴人酉○○、甲○○、乙○○、辰
○○取得；編號部分面積三百七十二平方公尺，分歸上訴人Ｂ○○○等三人公同共
有；編號部分面積六百九十六平方公尺，分歸上訴人Ｑ○○等三人按其應有部分比
例保持共有；編號部分面積一千五百二十二平方公尺，由兩造按原應有部分比例保
持共有。
按分割共有物，以消滅共有關係為目的，法院裁判分割共有土地時，除因該土地內部
分土地之使用目的不能分割︵如為道路︶或部分共有人仍願維持共有關係，應就該部
分土地不予分割或准該部分共有人成立新共有關係外，應將土地分配於各共有人單獨
所有。原審將附圖一編號１部分分歸上訴人ｃ○○等五人及Ｕ○○等三人、編號３部
分分歸上訴人Ｆ○○等七人、編號９部分分歸上訴人Ｒ○○等二人、編號部分分歸
上訴人癸○○等三人、編號部分分歸上訴人巳○○等二人，各按應有部分比例保持
共有，並未說明其理由，有判決不備理由之違法。上訴論旨，指摘原判決不當，求予
廢棄，非無理由。
據上論結，本件上訴為有理由。依民事訴訟法第四百七十七條第一項、第四百七十八
條第二項，判決如主文。
中　　　華　　　民　　　國　　九十三　　年　　　十　　　月　　二十八　　日
                              最高法院民事第二庭
                                  審判長法官  蕭　亨　國
                                        法官  楊　鼎　章
                                        法官  陳　淑　敏
                                        法官  陳　重　瑜
                                        法官  劉　福　來
      右正本證明與原本無異
                                              書  記  官
中　　　華　　　民　　　國　　九十三　　年　　 十一 　　月　　 十一 　　日
                                                                        Ｔ
